臺灣高雄地方法院交通事件裁定　　　　 95年度交聲字第983號
原處分機關　交通部公路總局高雄區監理所
異　議　人
即受處分人　甲○○
上列受處分人因違反道路交通管理處罰條例案件，對於交通部公
路總局高雄區監理所95年12月11日所為之處分（原處分：高市警
交相字第BD0000000號），聲明異議，本院裁定如下：
    主  文
原處分撤銷。
甲○○駕車行經有燈光號誌管制之交岔路口闖紅燈，處罰鍰新臺
幣貳仟柒佰元，並記違規點數參點。
    理  由
一、異議意旨略以：異議人即受處分人於民國95年10月21日晚上
    8 時19分許，駕駛車號ZR-7711 號自用小客車沿高雄市○○
    ○路東向西行經七賢三路之路口時，七賢二路之燈光號誌為
    紅燈，異議人本依號誌在該處停等紅燈，惟因該處號誌設置
    位置有問題，誤以為燈號變換為綠燈而闖越停止線，致遭路
    口設置之照相機拍照，異議人發現誤闖後，立即停車，並未
    繼續往前行駛，故至多僅屬紅燈越線而已，請更易處分等語
    。
二、按汽車駕駛人駕駛汽車，應遵守道路交通標誌、標線、號誌
    之指示，道路交通安全規則第90條前段定有明文。又道路交
    通標誌標線號誌設置規則第206 條第5 款第一目規定「圓形
    紅燈」之行車管制號誌係表示禁止車輛通行，並不得超越停
    止線或進入路口。如汽車駕駛人，行經有燈光號誌管制之交
    岔路口闖紅燈者，處1,800 元以上5,400 元以下罰鍰，道路
    交通管理處罰條例第53條第1 項亦定有明文。再按有關「闖
    紅燈」行為之認定，於「道路交通管理處罰條例」中因未見
    相關之解釋，另依「道路交通標誌標線號誌設置規則」第17
    0 條第1 項「停止線用以指示行駛車輛停止之界限，車輛停
    止時，其前懸部分不得伸越該線。」及同規則第206 條第1
    項第5 款「車輛面對圓形紅燈表示禁止通行，不得超越停止
    線或進入路口。」如據此認定超越停止線即為闖紅燈，則與
    一般社會大眾認知有悖，亦非「道路交通管理處罰條例」立
    法原意，故交通部為促使駕駛人回歸於對標線之認知，同時
    兼顧執法技術層面與一般大眾接受程度，並促使用路人恪遵
    交通號誌指示，以達成道路交通管理處罰條例第1 條所宣示
    「加強道路交通管理，維護交通秩序，確保交通安全」之立
    法目的，對圓形紅燈時超越停止線或闖紅燈行為之認定問題
    ，於82年3 月27日召開研商闖紅燈認定標準會議，並依該次
    會議紀錄發布交通部82年4 月22日交路字第009811號函（下
    稱交通部函）為執法單位參考，其重要內容如下：（一）車
    輛面對圓形紅燈時仍逕予穿越路口至銜接路段，含左轉、直
    行、迴轉及右轉（依箭頭綠燈允許行駛者除外）即視為闖紅
    燈之行為（本院按：95年7 月1 日修正施行之道路交通管理
    處罰條例第5 條第2 項增訂：「前項紅燈右轉行為者，處新
    臺幣600 元以上1,800 元以下罰鍰」，該項之增定，業將紅
    燈右轉行為排除在闖紅燈之定義之外）。（二）有繪設路口
    範圍者：車輛無視於紅燈警示，有穿越路口之意圖，而車身
    已伸入路口範圍亦視同闖紅燈；若僅伸越停止線而未達路口
    範圍者，則視為不遵守標線指示。（可以處罰條例第60條第
    3 項之規定處分之。（三）無繪設路口範圍者：以車輛無視
    於紅燈號誌，而有穿越路口之企圖，其車身並已伸越停止線
    並足以妨害其他方向人（若有行人穿越道）、車通行者亦以
    闖紅燈論處；若僅車身伸越停止線則以不遵守標線指示視之
    。（四）目前交岔路口已繪設網狀黃線區者暫以該範圍視作
    路口，未繪設者請公路主管機關依內政部警政署65年2 月16
    日警署交字第00249 號函之規定，視路況車況繪設路口範圍
    。（五）另路口設有照相設施者並請有關單位依會議結論之
    認定標準配合調整以更能明確認定。末按，主管機關基於職
    權因執行特定法律之規定，得為必要之釋示，以供本機關或
    下級機關所屬公務員行使職權時之依據，此即「解釋性行政
    規則」（司法院大法官釋字第548 號解釋參照）。上開函釋
    既為道路交通管理處罰條例第8 條所定之公路主管機關（交
    通部公路總局各區監理所監理站）之上級機關交通部所發布
    ，其對該條例所為之釋示自有上開「解釋性行政規則」之效
    力，俾為各下級機關公務員行使職權時之依據，且足堪為民
    眾認知執法機關適用法律意見之參考，合先敘明。
三、經查：
（一）異議人於上揭時、地駕駛車牌號碼2R-7711 號自用小客車
      ，自高雄市○○○路東向西行經七賢三路路口時，因闖越
      紅燈而為警逕行舉發，嗣並經原處分機關高雄市政府裁處
      罰鍰2,700 元等情，有高雄市政府警察局舉發違反道路交
      通管理事件通知單、違規照片2 張、交通部公路總局高雄
      區監理所95年12月11日高監自裁字裁80-BD0000000號違反
      道路交通管理事件裁決書及送達證書各1 份在卷可稽，異
      議人並已於聲明狀自陳上情屬實。
（二）異議人雖稱當地號誌設置位置不良，造成誤判，非有意闖
      紅燈等語。此經本院函請警員至異議人違規現場，依異議
      人行進方向角度拍攝當地路口之照片4 張（含遠景、中景
      、近景）、及本件異議人闖紅燈時遭攝影設備拍攝之違規
      照片2 張所示，該路口雖係七賢二路、七賢三路、大有街
      、壽星街之交岔路口，然自七賢二路往七賢三路方向行進
      ，該路口之燈光號誌係設置在七賢二路對向路口正前方，
      與該方向左側燈光號誌有相當距離，二者足可清楚辨識，
      尚無使人誤認混淆之虞，並無異議人所指號誌設置不明確
      之情形。又依異議人闖越紅燈之照片2 張所示，該處燈光
      號誌係設置在異議人行經之七賢二路路口右側上方，視野
      清楚，無障礙物遮蔽，一般駕駛人行經該路口時當能依循
      燈號行駛無誤。異議人此部分辯解，並無可採。
（三）異議人又稱其被拍照後即停車，未繼續前駛，應僅論以車
      身伸越停止線之違規等語。惟觀諸卷附2 張舉發違規照片
      所示，異議人駕駛上開車輛，係於路口紅燈亮起後駛越停
      止線，經設置在路口之線圈感應偵測得有車輛闖紅燈，而
      啟動自動照相設備採證，並於紅燈亮起後第55秒8 時攝得
      第一張採證照片，復於第56秒9 攝得第二張採證照片，且
      依前開員警另就該路口所拍攝之照片顯示，該處路口並未
      繪設路口範圍。據此，依上開第二張採證照片所示，異議
      人所有之上開車輛車身係在七賢二路內側車道，並已在行
      人穿越道上，且依異議人自陳及該車輛行向所示，確有向
      左轉彎欲進入七賢三路之情形，足見異議人有穿越路口之
      企圖，且其車身已伸越停止線，足以妨害其他方向行人通
      行。是異議人車輛既已伸越停止線並進入該路口範圍，縱
      其發現遭偵測照相拍攝後已煞停而未繼續前進，依前揭交
      通部函釋第（三）點之內容，自應論以闖紅燈無疑。異議
      人上開辯解，仍無可採。
五、綜上所述，異議人所有之車輛有前揭違規闖紅燈之行為明確
    ，從而原處分機關依道路交通管理處罰條例第53條第1 項，
    裁處異議人罰鍰2,700 元，固屬有據。然按汽車駕駛人，違
    反同條例第53條之規定者，除依原條款處罰鍰外，並應予以
    記違規點數3 點，道路交通管理處罰條例第63條第1 項第3
    款定有明文。原處分機關既認本件異議人係違反同條例第53
    條第1 項之規定，則除處上開罰鍰外，自應併予記違規點數
    3 點，惟原裁決處分漏未處罰，於法自有未合，且上開記點
    之處罰，係屬強制規定，無從減免。是異議人之異議雖無理
    由，惟原處分既有上開瑕疵，仍屬無可維持，自應由本院將
    原處分撤銷，並仍以受處分人有違反道路交通管理處罰條例
    第53條第1 項之行為，應依同條例第63條第1 項第3 款、第
    1 款及違反道路交通管理事件統一裁罰基準及處理細則所訂
    之違反道路交通管理事件統一裁罰基準表等規定，裁處異議
    人如主文第2 項所示之罰鍰，並記違規點數3 點，以資適法
    。
六、據上論斷，應依道路交通案件處理法第第20條，道路交通管
    理處罰條例第53條第1 項，裁定如主文。
中　　華　　民　　國　　96　　年　　3  　 月　　2 　　日
                  交通法庭    法　官  李嘉益
以上正本證明與原本無異。
如不服本裁定，應於收受送達後5 日內向本院提出抗告狀。
中　　華　　民　　國　　96　　年　　3  　 月　　2 　　日
　　　　　　　　　　　　　　　書記官  郭南宏
